【裁判字號】    99,竹簡,270
【裁判日期】    990709
【裁判案由】    第三人異議之訴
【裁判全文】
臺灣新竹地方法院民事簡易判決    99年度竹簡字第270號
原      告  丙○○
被      告  日盛國際商業銀行股份有限公司
法定代理人  乙○
代  理  人  丁○○
代  理  人  甲○○
上列當事人間第三人異議之訴事件，本院於民國99年6月28日辯
論終結，判決如下：
    主  文
原告之訴駁回。
訴訟費用由原告負擔。
    事實及理由
壹、原告方面：
一、原告起訴主張：緣坐落新竹縣新埔鎮○○段照鏡小段330-3
    地號、341地號、340地號、339地號、338地號係原告父親楊
    炳旺原為耕地三七五減租承租人，於民國（下同）50年11月
    23日向訴外人杜辛海購買，依契約第1條賣方將上揭不動產
    所有權包括耕作權賣予原告父親，第5 條約定於50年11月23
    日於現場指名界址點交，迄51年1 月1 日已付清前三期款，
    餘款新台幣（下同）5055元約定本件移轉登記完畢後付清，
    追加條件2:本件買賣係乙方出租與甲方承耕之全部土地買賣
    而言，如有漏筆，無論現在亦或嗣後，乙方應無條件移轉與
    甲方。如今原告父親和訴外人杜辛海均已去世，訴外人杜辛
    海之繼承人即被告應將上揭土地移轉與訴外人楊炳旺之繼承
    人即原告。本院民事執行處就坐落新竹縣新埔鎮○○段照鏡
    小段330-3 地號、341 地號持份6 分之1 所為之強制執行程
    序，債務人詹瑞嬌所有系爭土地係繼承而來，土地登記謄本
    並記載有三七五租約，依耕地三七五減租條例第15條第1項
    規定承租人有優先承受之權。原告就執行標的物有排除強制
    執行之權利，爰依強制執行法第15條規定於強制執行程序終
    結前對債權人提起第三人異議之訴，並聲明：（一）99年度
    司執字第162號清償票款強制執行事件，就坐落新竹縣新埔
    鎮○○段照鏡小段330-3地號、341地號持份6分之1所為之強
    制執行程序應予撤銷。（二）訴訟費用由被告負擔。
貳、被告方面：
    依土地法第37條及第43條規定土地登記有絕對效力，並聲明
    駁回原告之訴。
參、得心證之理由：
一、本件應探究者為：原告是否有排除被告強制執行之權利？茲
    析述如下：
（一）按第三人就執行標的物有足以排除強制執行之權利者，得
      於強制執行程序終結前，向執行法院對債權人提起異議之
      訴，強制執行法第15條前段定有明文，又強制執行法第15
      條所謂就執行標的物有足以排除強制執行之權利者，係指
      對於執行標的物有所有權、典權、留置權、質權存在情形
      之一者而言（最高法院68年台上字第3190號判例意旨參照
      ）。本件原告主張系爭不動產係屬其因繼承所有並定有
      375租約而有優先承買權，而得排除強制執行云云，然此
      則為被告所堅決否認，則原告就此有利於己之事實，自應
      負舉證之責。
（二）次按不動產物權，依法律行為而取得設定、喪失、及變更
      者，非經登記，不生效力，民法第758 條第1項定有明文
      。經查，原告雖提出原告父親楊炳旺與訴外人杜辛海所簽
      立之不動產買賣契約書，資以證明系爭不動產已因繼承而
      屬其所有，然原告於99年6月28日言詞辯論庭時對於尚未
      辦妥所有權移轉登記一事亦自認：「50年前伊父親有買走
      ，對方不過戶。」此有言詞辯論筆錄在卷可稽，揆諸前開
      規定之說明，原告並未取得系爭土地所有權至為顯然，原
      告繼承取得者僅為買賣契約所生法律關係之權利義務而已
      。是以，原告對系爭土地既未辦理土地移轉登記而未取得
      系爭土地之所有權，則其主張對系爭土地有所有權而得以
      排除強制執行程序之主張，顯無足採。
（三）再按，耕地出賣，承租人有優先承受之權，出租人應將出
      賣條件以書面通知承租人，承租人在15日內未以書面表示
      承受者，視為放棄。出租人違反前二項規定而與第三人訂
      立契約者，其契約不得對抗承租人，耕地三七五減租條例
      第15條定有明文。復按前項不動產原有之地上權、永佃權
      、地役權、典權及租賃關係隨同移轉，強制執行法第98條
      第2項定有明文。末按依44年台上564號判例意旨債權人請
      求拍賣債務人之不動產以供清償債務，第三人雖對該不動
      產有租賃權，然不動產之拍賣不影響於租賃權，該第三人
      顯無足以排除強制執行之權利，自不得藉此提起執行異議
      之訴。經查，原告雖提出土地登記謄本證明繼承原告父親
      楊炳旺與訴外人杜辛海依耕地375減租條例所簽立之租佃
      契約，而對系爭土地有租賃權，且亦為被告所不爭執，堪
      信為真實，惟揆諸前開規定之說明，本件土地之拍賣，依
      耕地三七五減租條例第15條之規定原告有優先承買之權利
      ，縱原告未行使優先承買權，原告存於系爭土地上之租賃
      權，亦會隨同所有權移轉，是以，本件土地拍賣並不影響
      原告之租賃權，原告顯無足以排除強制執行之權利。是以
      原告上開主張對系爭土地有優先承買權而得以排除強制執
      行程序之主張，委無足採。
（四）綜上所述，本件原告依其舉證既無法證明對系爭土地有所
      有權或其它足以排除強制執行之權利，自不得主張就系爭
      土地具有排除被告強制執行之權利存在。從而，原告所提
      起之本件第三人異議之訴，請求撤銷本院99年度司執字第
      162號強制執行案件就系爭不動產所為之強制執行程序，
      即無理由，應予駁回。
肆、據上論結，本件原告之訴，為無理由，依民事訴訟法78條判
    決如主文。
中    華    民    國    99      年    7    月    9    日
                             臺灣新竹地方法院新竹簡易庭
                                     法  官  許翠玲
以上正本係照原本作成。
如對本判決上訴，須於判決送達後20日內向本院提出上訴狀。
中    華    民    國    99    年    7    月    9    日
                                     書記官  陳思璟

司法院資訊處製作；財團法人民間司法改革基金會備份。
